臺灣高雄地方法院刑事判決　　　　　　　　　　　　　九十一年度易字第一二九號
　　公　訴　人　臺灣高雄地方法院檢察署檢察官
　　被　　　告　甲○○
右列被告因偽造文書案件，經檢察官聲請簡易判決處刑（九十年度偵字第五六八九號
），本院旗山簡易庭認不宜以簡易判決處刑（九十年度旗簡字第一五九號），移由本
院依通常程序處理，本院判決如左：
    主  文
甲○○行使偽造私文書，足以生損害於公眾及他人，處有期徒刑肆月，如易科罰金以
佰元折算壹日。
高雄縣警察局高警交字第Ｎ三四二五六四號舉發違反道路交通管理事件通知單收
受通知聯者簽章欄上偽造之「劉享貴」署押壹枚沒收。
    事  實
一、甲○○於民國八十九年十二月二十四下午二時二十五分許，騎乘車牌號碼為ＯＶ
    Ｉ—四八三號重型機車，行經高雄縣旗山鎮○○路與旗甲路口時，因未佩帶安全
    帽，騎乘機車無駕駛執照（禁駛），經警攔下盤查，復因甲○○並未隨身攜帶相
    關身分證件，且其因煙毒案件尚假釋中，又未依規定報到，為避免其真實身分暴
    露，使假釋被撤銷，遂向盤查之高雄縣警察局旗山分局內門分駐所員警張詠傑謊
    稱其為劉享貴，並於高雄縣警察局旗山分局內門分駐所員警張詠傑開立告發單時
    ，甲○○即基於偽造及行使偽造私文書之故意，冒用劉享貴之名義，於高雄縣警
    察局高警交字第Ｎ三四二五六四號舉發違反道路交通管理事件通知單收受通
    知聯者簽章欄上偽造之「劉享貴」之簽名，表示其已收受該通知單之意思，復將
    之交予張詠傑收執而行使之，足以生損害於劉享貴及警察機關對於道路交通管理
    之正確性。嗣因甲○○另因假釋未報到另為警攔檢查獲，發現其執有前開通知單
    ，始查悉上情。
二、案經高雄縣警察局旗山分局報請臺灣高雄地方法院檢察署檢察官偵查起訴。
    理  由
一、訊據被告甲○○對於右揭事實坦承不諱，核與證人即警員張詠傑於本院審理時結
    證稱：當時我正在巡邏，發現被告沒有戴安全帽，所以將他攔檢，他沒有帶證件
    ，自稱是劉享貴，並在舉發通知單上簽劉享貴的姓名，被告只有簽這枚署押，後
    來被告在路上被另外的警備隊警員攔下，該警員認識被告，知道他是假釋沒有報
    到，又在被告身上找到告發單才查到被告有偽造文書的犯行等語，並有高雄縣警
    察局高警交字第Ｎ三四二五六四號舉發違反道路交通管理事件通知單一紙附
    卷可稽，事證明確，被告犯行，均堪認定。
二、被告甲○○於高雄縣警察局高警交字第Ｎ三四二五六四號舉發違反道路交通
    管理事件通知單收受通知聯者簽章欄上偽造之「劉享貴」署押，是其性質已含有
    表示收受該舉發通知單之意思，乃屬收據之性質，屬私文書；其復持該紙偽造之
    私文書交付予取締之警員張詠傑，以明示已收受通知單，作為警員取締之回執，
    自係屬對該私文書之內容有所主張，是核被告甲○○所為，係犯刑法第二百十六
    條、第二百十條之行使偽造私文書罪。公訴人認此係犯刑法第二百十七條之偽造
    署押罪，尚有未洽，惟此部份社會基本事實同一，爰變更起訴法條。被告偽造私
    文書復持以行使，其偽造私文書之低度行為應為行使偽造私文書之高度行為所吸
    收，不另論罪。又其偽造署押為偽造私文書之部分行為，亦不另論罪。爰審酌被
    告有詐欺、煙毒等犯罪紀錄（不構成累犯），因在假釋期間未依規定報到，擔心
    假釋被撤銷，遇警盤查遂提供不實之年籍資料，偽以他人之姓名簽收舉發通知單
    ，意圖規避取締，惡性非輕等一切情狀，量處如主文所示之刑。又行使偽造私文
    書罪，其法定最重本刑為五年以下有期徒刑，依修正前刑法第四十一條規定：犯
    最重本刑為三年以下有期徒刑以下之刑之罪，而受六月以下有期徒刑或拘役之宣
    告，因身體、教育、職業或家庭之關係，執行顯有困難者，得以一元以上三元以
    下折算一日，易科罰金；本不得宣告易科罰金，惟查上開刑法第四十一條，業經
    立法院修正並經總統於九十年一月十日公布，於同月十二日生效，依修正後之刑
    法第四十一條第一項規定：犯最重本刑為五年以下有期徒刑之罪，而受六個月以
    下有期徒刑或拘役之宣告者，得予以宣告易科罰金；另依刑法第二條第一項前段
    之規定，應適用最有利於行為人之法律，係採從新及從輕主義，本件自應依法併
    予宣告得易科罰金，及其易科罰金之折算標準，併此敘明。又被告於高雄縣警察
    局高警交字第Ｎ三四二五六四號舉發違反道路交通管理事件通知單收受通知
    聯者簽章欄上偽造之「劉享貴」署押一枚，不問屬於犯人與否，均應依刑法第二
    百十九條之規定，併予宣告沒收。
據上論斷，應依刑事訴訟法第二百九十九條第一項前段、第三百條，刑法第二條第一
項前段、第二百十六條、第二百十條、第四十一條第一項、第二百十九條，罰金罰鍰
提高標準條例第一條前段、第二項，判決如主文。
中      華      民      國      九十一      年     三     月    十三    日
                                臺灣高雄地方法院刑事第一庭
                                          法  官    郭貞秀
右正本證明與原本無異。
如不服本判決，應於判決送達後十日內，向本院提出上訴狀。
                                          書記官    黃意雯
中    華    民    國      九十一      年      三      月      十四      日
